臺灣高等法院高雄分院刑事判決　　　100年度交上易字第101號
上　訴　人　臺灣高雄地方法院檢察署檢察官
被　　　告　何融宇(Hirsc.
選任辯護人　施吉安律師
上列上訴人因被告過失傷害案件，不服臺灣高雄地方法院100 年
度交易字第28號中華民國100 年7 月7 日第一審判決（起訴案號
：臺灣高雄地方法院檢察署100 年度偵續字第24號），提起上訴
，本院判決如下：
    主  文
上訴駁回。
    理  由
一、公訴意旨略以：被告何融宇明知服用酒類或其他相類之物，
    將使其駕駛車輛時之注意力減低，反應能力趨緩，而危及其
    他用路人之行車往來安全，於民國98年9 月15日晚間10時45
    分許，在位於高雄市新興區○○○路某商店內飲用啤酒，已
    達於不能安全駕駛動力交通工具之程度，竟仍於同日晚間11
    時15分許，騎乘車牌號碼OZI-909 號機車上路（所犯公共危
    險罪部分，業經原審法院以98年度審交簡字第5070號判決處
    拘役50日確定），並沿高雄市苓雅區○○○路由西往東方向
    行駛，嗣於同日晚間11時55分許，行經上開路段與文橫二路
    口處，本應注意車前狀況，並隨時採取必要之安全措施，而
    依當時情形為晴天、夜間有照明、路況乾燥無缺陷及無障礙
    物，且視距良好，並無不能注意之情事，竟因酒精作用尚未
    完全消退而疏未注意及此，適有告訴人張涵雯騎乘車牌號碼
    391-EAR 號機車，沿苓雅一路由東往西方向行駛，行經上開
    地點，亦疏未注意轉彎車應讓直行車先行，貿然左轉( 告訴
    人所犯過失傷害罪，經原審法院以100 年度審交簡字第20號
    判決處拘役30日確定) ，被告因閃避不及而發生碰撞，致告
    訴人人、車倒地，並受有唇裂傷、左前臂挫傷及足部裂傷及
    左下腹擦傷等傷害。被告經送醫治療後，經抽血結果其血液
    中酒精濃度達127MG/DL，換算為呼氣酒精濃度達0.64MG/L等
    詞，因認被告涉犯刑法第284 條第1 項前段之過失傷害罪嫌
    。
二、按犯罪事實，應依證據認定之，無證據不得認定犯罪事實；
    又不能證明被告犯罪者，應諭知無罪之判決；刑事訴訟法第
    154 條第2 項、第301 條第1 項分別定有明文。次按認定不
    利於被告之證據須依積極證據，苟積極證據不足為不利於被
    告事實之認定，即應為有利被告之認定，更不必有何有利之
    證據；又犯罪事實之認定，應憑證據，如無相當之證據，或
    證據不足以證明，自不得以推測或擬制之方法，以為裁判之
    基礎；最高法院30年上字第816 號判例、40年台上字第86號
    判例可資參照。
三、公訴人認被告涉犯上開罪嫌，係以：被告之自白、告訴人之
    指訴，暨有道路交通事故現場圖、道路交通事故調查報告表
    (一)、(二)、現場照片9 張、高雄市立聯合醫院生化檢驗單、臺
    灣高雄地方法院檢察署98年度偵字第31327 號聲請簡易判決
    處刑書、原審法院98年度審交簡字第5070號判決書、高雄市
    政府交通局車輛行車事故鑑定委員會98年11月19日鑑定意見
    書、告訴人受傷情形之診斷證明書等附卷，為其主要論據。
四、訊據被告固坦承於上揭時、地，飲酒後騎乘機車，並與告訴
    人騎乘之機車發生車禍等情，惟堅決否認有何過失傷害犯行
    ，辯稱：本件車禍與我酒後騎車無關，我並未因酒精影響行
    車能力，當時我依綠燈行駛在機車道上，我看見告訴人時，
    她是停車的狀態，所以我就繼續行進，告訴人突然呈90度左
    轉，猛催油門撞上我，就算我沒有喝酒，也沒有辦法避免告
    訴人撞向我等語。經查：
  (一)被告於上開時地，飲酒後騎乘重機車，沿苓雅一路由西往東
    方向行駛，行經上開路段與文橫二路口時，適遇告訴人騎乘
    重機車，沿苓雅一路由東往西方向行駛並左轉，二車閃避不
    及，告訴人之機車車頭撞及被告之機車左側，被告及告訴人
    均倒地受傷，被告酒後駕車犯公共危險罪，業經原審法院以
    98年度審交簡字第5070號判決處拘役50日確定，而告訴人因
    未依規定左轉犯過失傷害罪，亦經原審法院以100 年度審交
    簡字第20號判決處拘役30日確定在案等事實，已經被告供認
    不諱，並據告訴人於偵查及原審指訴綦詳，復有道路交通事
    故現場圖、道路交通事故調查報告表(一)、(二)、高雄市立聯合
    醫院生化檢驗單、告訴人受傷情形之診斷證明書及原審法院
    98年度審交簡字第5070號刑事判決、100 年度審交簡字第20
    號刑事判決各1 份、現場照片9 張等附卷可稽，堪信為真正
    。
  (二)關於本件車禍發生當時，被告及告訴人行進之苓雅一路交通
    號誌如何？卷附道路交通事故調查報告表(一)記載係「閃光號
    誌」，告訴人亦指稱當時係閃黃燈，被告則供述其當時係綠
    燈直行，所述不一。惟查：依高雄市政府警察局指揮中心
    受理110 報案紀錄單顯示，本件事故發生後最快報案時間為
    98年9 月16日0 點0 時38秒（見99偵7144號卷第43頁），經
    檢察官指示書記官撥打上揭報案電話詢問，經報案人回稱「
    當天係本人（自稱為三民二分局覺民派出所警員儲昆仰）報
    案，家住車禍路口附近之某大樓7 樓，報案當天在客廳看電
    視，突然聽到巨響『碰』一聲，即走到陽台往肇事路口看，
    發現係發生車禍，就再走回客廳打110 報案，從客廳走到陽
    台看後再走回客廳打電話相隔約3 分鐘。當時沒有注意看號
    誌」等語（見99偵7144號卷第50、51頁）。告訴人因本案
    事故以被告身分在偵查中接受檢察官詢問時稱「（問：交通
    事故發生後，事故發生的時間及當時的交通號誌是你向警員
    陳述的？）是。（問：當時跟警察說發生交通事故時間是晚
    上11：55分？）是。車禍我倒地後我有看我的手錶，時間就
    是晚上11時55分。」等語（見99偵7144號卷第22頁），核與
    上開報案時間點相近，堪認系爭事故之發生時為99年9 月15
    日11時55分許。依高雄市政府交通局99年4 月7 日高市交
    管字第0990014167號函示「經查文橫二路與苓雅一路口交通
    號誌，當日並無故障之相關紀錄，自6 時至24時交通號誌為
    三色運作，其餘時段為閃光警示運作，目前號誌正常運作中
    ，迄今號誌時制未調整過」等情（見99偵7144號卷第20頁）
    ，足認系爭交通事故發生時之路口號誌係正常運作而非以閃
    光警示運作，核與被告於99年3 月18日偵查中所稱「當時經
    過路口時，行駛方向是綠燈，過12點後，才轉為閃黃燈，警
    察去處理時，已超過12點了，轉變為閃黃燈」等語（見99偵
    7144號卷第9 頁）相合，亦堪認為真實。至於被告於原審
    審理時稱系爭事故發生在9 月15日11時15分許，該路口是11
    點30分才開始閃黃燈等語（見原審交易字卷第24、33頁），
    相較於上揭物證，被告所述發生事故及該路口開始閃黃燈之
    時間均顯然太早，應係被告記憶有誤，此部分與事實不符，
    本院不予採酌。依據上開事證，本院認為訴書所引高雄市政
    府交通局事故鑑定委員會98年11月19日0000000 案號鑑定意
    見書（見99偵7144號卷第36、37頁）所指被告行經閃光黃燈
    路口未注意安全、小心通過之情，即與事實不合，所為鑑定
    結果之基礎已有變動，該鑑定結果不適合作為本案認定之參
    考。
  (三)本件車禍發生後，告訴人之機車倒在系爭路口東側苓雅一路
    東向內側快車道之人行道斑馬線右邊，被告之機車則倒在苓
    雅一路東向外側慢車道上，與苓雅一路西向車道停止線之虛
    線沿長垂直距離約16.2公尺，刮地痕起點在苓雅一路東向外
    側慢車道上，距離內外車道分道線約0.2 公尺，刮地痕長
    13.7公尺等情，有道路交通事故現場圖及現場照片存卷可參
    。可見本件車禍撞擊地點係在系爭路口右側、苓雅一路東向
    車道之外側慢車道、人行道斑馬線右側，應可認定。被告之
    機車於肇事前行駛於苓雅一路東向外側慢車道上，此部分並
    無違規。又告訴人承認其騎乘機車沿苓雅一路東向西行駛，
    行至苓雅一路與文橫二路口時，未進入路口，即在系爭路口
    東側苓雅一路西向車道之停止線及人行道斑馬線附近呈90度
    左轉等情，核與上開道路交通事故現場圖、現場照片所示及
    被告所稱：告訴人之機車90度左轉，越過苓雅一路之雙黃線
    ，衝撞我的機車等語相符。足證告訴人沿苓雅一路由東向西
    方向，尚未駛至文橫二路路口，即在苓雅一路之停止線及人
    行道斑馬線之間左轉，逕行越過苓雅一路，已堪認定。按機
    器腳踏車行駛至交岔路口，其轉彎，應依標誌或標線之規定
    行駛；無標誌或標線者，於按左轉彎時，應距交岔路口30公
    尺前顯示方向燈或手勢，換入內側車道或左轉車道，行至交
    岔路口中心處左轉，並不得占用來車道搶先左轉。道路交通
    安全規則第99條第2 項、第102 條第1 項第5 款定有明文。
    本件告訴人騎乘機車未行至交岔路口，即在系爭路口東側苓
    雅一路之停止線及人行道斑馬線之間左轉，顯已違反上開規
    定甚明。
  (四)次按汽車行駛時，駕駛人應注意車前狀況，並隨時採取必要
    之安全措施，道路交通安全規則第94條第3 項固有明文。惟
    本件車禍發生時，被告係直行車，告訴人係轉彎車，告訴人
    未行至交岔路口即搶先在苓雅一路之停止線及人行道斑馬線
    之間左轉，已如前述。被告供稱：當時我依綠燈行駛在機車
    道上，我看見告訴人時，她是停車的狀態，所以我就繼續行
    進，告訴人突然呈90度左轉，猛催油門撞上我，我當時車速
    約時速40至50公里等語。告訴人對於其左轉前曾在斑馬線附
    近停車乙情，於原審並不爭執( 原審交易字卷第28、29 頁)
    ，並陳稱：我在左轉前沒有看到被告，因為我騎很快等語(
    原審審交易字卷第18頁) 。參以肇事當時，係告訴人之機車
    車頭撞及被告之機車左側，而告訴人之機車車頭、被告之機
    車左側均嚴重受損，有照片可參( 原審審交易字卷第58-62
    頁) 。又被告因本件車禍受有左胸挫傷併肋骨骨折、血胸、
    脾臟破裂、腹內出血，經接受手術切除脾臟並住加護房等情
    ，有高雄市立聯合醫院診斷書附卷可憑。而告訴人則僅受有
    唇裂傷、左前臂挫傷及足部裂傷及左下腹擦傷等傷害，有其
    診斷證明書可佐。被告及告訴人之傷勢差異甚大，由上開2
    輛機車嚴重受損及被告傷勢嚴重之情形判斷，告訴人之機車
    於肇事當時行車速度應屬快速，否則被告應無可能受傷如此
    嚴重。告訴人於本院審理中改稱：我當時車速大概時速10至
    20公里云云，核與上開事證不符，不足採信。又本件肇事路
    段速限為時速50公里，有道路交通事故調查報告表(一)足憑。
    此外，卷內並無任何證據可以證明被告有違規超速之情形，
    故被告自陳其以時速約40至50公里之速度通過本件交岔路口
    ，應可採信。
  (五)本院綜合上情，認為告訴人未進入路口，即在系爭路口東側
    苓雅一路之停止線及人行道斑馬線之間呈90度左轉，其違規
    情節重大。被告在進入路口時，見告訴人暫停在對向車道之
    停止線，而該處並非機車待轉區，亦非得左轉彎之區域，故
    被告實難預見告訴人有在該停止線及人行道斑馬線間左轉之
    可能。且被告在通過交岔路口後，行至系爭路口東側苓雅一
    路之人行道斑馬線前時，告訴人突然在人行道斑馬線上左轉
    ，自非被告所得預期。又以告訴人行車快速之情形下，告訴
    人之機車橫越苓雅一路西向慢車道、快車道至東向快車道、
    慢車道肇事時止，衡諸常情，其行車時間應僅在1 、2 秒之
    間而已，客觀上實難強令被告在此1 、2 秒之間，即刻發現
    告訴人之違規行為並採取必要之閃避措施，故被告應屬無從
    防範，而無違反道路交通安全規則第94條第3 項規定可言。
  (五)再按汽車駕駛人飲用酒類或其他類似物後其吐氣所含酒精濃
    度超過每公升0.25毫克或血液中酒精濃度超過百分之0.05以
    上者，不得駕車，道路交通安全規則第114 條第1 項第2 款
    。然違反道路交通安全規則及道路交通管理處罰條例之行為
    係屬行政法上之違規行為，如與事故發生有因果關係，即得
    認違規人依法應負過失責任，如與事故之發生無因果關係，
    則縱有違規行為，亦僅係違法道路交通管理處罰條例應受行
    政罰而已，並不當然推論違規人因此即應負過失責任，否則
    ，無異以一行為而受二處罰。本件被告於車禍發生後，因抽
    血測得之體內酒精濃度達0.64MG/L（見99偵720 號卷第26頁
     ） ，固可認已達不能安全駕駛動力交通工具之程度。惟刑
    法第185 條之3 所稱服用酒類或其他相類之物，不能安全駕
    駛動力交通工具之公共危險罪，係屬抽象危險犯之規定，此
    種抽象危險係伴隨飲酒過量之行為而當然成立。換言之，只
    需客觀上有此種行為出現，危險即視為存在，至於有無肇事
    之具體結果，均不影響公共危險罪責之成立。然而車禍發生
    之原因繁多，當不得僅以車禍發生之結果即逕為擬制、推測
    與被告酒後駕駛相關，亦即仍應具體判斷被告對於車禍之發
    生是否有過失。本件事故發生係肇因於告訴人違規左轉之重
    大違規行為，被告難認為有疏未注意車前狀況及採取必要安
    全措施之過失情節，業如前述。再依卷內證據亦難認定一般
    未飲酒之駕駛人突然遭遇此一狀況，得及時閃避告訴人之重
    大違規左轉行為。故本件車禍之發生與被告之酒後駕駛行為
    無關，尚難認被告酒後駕駛之行為係本件車禍之肇事原因。
  (六)綜上所述，本件尚難認定被告對本件事故有何未注意車前狀
    況並隨時採取必要安全措施之過失行為。公訴人所提出之證
    據並未超越合理懷疑，達於通常一般人均不致有所懷疑，而
    得確信其為真實之程度，被告被訴過失傷害罪自屬不能證明
    。此外，復查無其他積極證據足資認定被告有何公訴意旨所
    認之犯行，揆諸前揭說明，即屬不能證明被告犯罪，自應為
    被告無罪之諭知。
五、原審因而以不能證明被告犯過失傷害罪，而為被告無罪之判
    決，核無違誤。檢察官循告訴人具狀請求上訴，猶執前詞，
    指摘原判決不當，為無理由，應予駁回。
據上論斷，應依刑事訴訟法第368 條，判決如主文。
本案經檢察官莊榮松到庭執行職務。
中    華    民    國  100     年    10    月    20    日
                 刑事第九庭     審判長法  官  莊秋桃
                                      法  官  田平安
                                      法  官  范惠瑩
以上正本與原本無異。
本件不得上訴。
中    華    民    國  100     年    10    月    20    日
                                  書  記  官  戴育婷